---
title: "Poročilo pri predmetu Analiza podatkov s programom R"
author: "Dejan Gašparič"
output:
  pdf_document:
    includes:
      in_header: lib/styles.sty
    latex_engine: xelatex
  word_document: default
---

```{r setup, echo=FALSE, results='hide', message=FALSE, warning=FALSE}
source("lib/libraries.r", encoding = "UTF-8")
```

# Izbira teme

Vsebina, ki jo bom obravnaval pri tem projektu obsega trgovanje ZDA. V obsegu te analize, bom obravnaval izvoz ter uvoz ZDA z drugimi državami sveta v zadnjih petih letih. Za vsako državo s katero ZDA trguje, bom prikazal uvoz ter izvoz nekaj glavnih kategorij produktov ter uvoz in izvoz vseh produktov, ki jih uvaža oziroma izvaža ZDA v te države. Podatki bodo v velikosti tisoč ameriških dolarjih (USD) na enoto.
Namen analize je ugotoviti v katere države ZDA največ izvaža in uvaža, kaj, koliko ter kako se izvoz in uvoz spreminjata skozi čas v zadnjih petih letih.

Podatke sem pridobil na spletni strani:
- https://en.wikipedia.org/wiki/List_of_the_largest_trading_partners_of_the_United_States;
- http://wits.worldbank.org/CountryProfile/en/Country/USA/StartYear/2010/EndYear/2014/TradeFlow/Import/Indicator/MPRT-TRD-VL/Partner/by-country/Product/Total;
- http://wits.worldbank.org/CountryProfile/en/Country/USA/StartYear/2010/EndYear/2014/TradeFlow/Export/Indicator/XPRT-TRD-VL/Partner/by-country/Product/Total;
- ostale povezave sledijo iz klasifikacije po produktih izmed zadnjih dveh povezav.

***

# Obdelava, uvoz in čiščenje podatkov

```{r uvoz, echo=FALSE, message=FALSE}
source("uvoz/uvoz.r", encoding = "UTF-8")
```

## Podatki v obliki CSV

Podatke smo v tej fazi uvozili iz spletne strani WITS- Worldbank. Podatki so ločeni glede na izvoz in uvoz. Izvoz ter uvoz sta karakterizirana po parametrih: živali, zelenjava, minerali, goriva, kemikalije, plastika in guma, les ter po vseh produktih skupaj. Podatki časovno zavzemajo trgovanje ZDA zadnjih pet let.
Poglejmo del teh tabel za skupni uvoz ter izvoz ZDA:

```{r razpredelnice1, echo=FALSE, message=FALSE, warning=FALSE}
kable(head(tabela_uvoz_vseh_produktov))

kable(head(tabela_izvoz_vseh_produktov))
```


V prvem stolpcu so tiste države v katere ZDA izvaža/uvaža (te države se ponovijo 5 krat, saj imamo podatke prikazane za 5 let), drugi stolpec prikazuje leto izvoza/uvoza ter tretji stolpec prikazuje količino izračunano v tisoč ameriških dolarjev na enoto. 



## Podatki v obliki XML

Podatke v tej obliki sem uvozil iz spletnega portala wikipedija. Na spletni povezavi zgoraj sem uvozil drugo in tretjo tabelo, ki vsebujeta podatke o glavnih partnericah ZDA pri uvozu in izvozu. 
Tabeli, ki sme ju uvozil zgledata nekako tako:

```{r razpredelnice2,echo=FALSE, message=FALSE, warning=FALSE}
kable(head(tabela_partnerstvo_uvoz))

kable(head(tabela_partnerstvo_izvoz))
```

Tabeli v prvem stolpcu vsebujeta države s katerimi je ZDA glavna partnerica v uvozu in izvozu, drugi stolpec pa prikazuje kako močna partnerici sta (podatki prikazujejo odvisnost med državami v %).

# Analiza in vizualizacija podatkov

```{r vizualizacija, echo=FALSE, message=FALSE, warning=FALSE}
source("vizualizacija/vizualizacija.r", encoding = "UTF-8")
```

V tem delu sem najprej izdelal grafe (5 grafov za uvoz in 5 za izvoz), ki prikazujejo 20 držav iz katerih ZDA največ izvažajo oziroma v katere največ uvažajo. Na abscisni osi so poimenovane države, na ordinatni osi pa velikost uvoza/izvoza v določenem letu (v tisoč ameriških dolarjih na enoto).

Prikazujem dva grafa za leto 2010:

```{r graf1, echo=FALSE, warning=FALSE, fig.cap='Ta graf prikazuje dvajset največjih uvoznic ZDA v letu 2010', fig.align='center'}
uvoz_v_celoti1
```
```{r graf2, echo=FALSE, warning=FALSE, fig.cap='Ta graf prikazuje dvajset največjih izvoznic ZDA v letu 2010', fig.align='center'}
izvoz_v_celoti1
```



Naprej je sledila izdelava zemljevida. Zemljevid sem uvozil iz spletnega portala statsilk, ga nato uredil, da obarva tiste države sveta, za katere imamo podatke o izvozu in uvozu v letu 2010. Zemljevida za izvoz in uvoz sta ločena. 
Tako izgledala zemljevid za izvoz ZDA v druge države sveta v letu 2010:

```{r zemljevid1, echo=FALSE, warning=FALSE, fig.align='center'}
print(zem1)
```

V njem vidimo, da ZDA največ izvaža v Kanado, sledi Kitajska ter ostale države. 